【裁判字號】    94,交訴,257
【裁判日期】    950526
【裁判案由】    公共危險
【裁判全文】
臺灣臺南地方法院刑事判決             94年度交訴字第257號
公  訴  人  臺灣臺南地方法院檢察署檢察官
被      告  戊○○
上列被告因公共危險案件，經檢察官提起公訴（九十四年度偵字
第一三七三四號），本院判決如下：
    主  文
戊○○服用酒類，不能安全駕駛動力交通工具而駕駛，處有期徒
刑肆月，如易科罰金，以佰元折算壹日；又駕駛動力交通工具
肇事，致人傷而逃逸，處有期徒刑陸月，如易科罰金，以佰元
折算壹日。應執行有期徒刑捌月，如易科罰金，以佰元折算壹
日。
    事  實
一、戊○○於民國九十四年九月十九日凌晨三時許，在臺南市○○路「舊情人卡拉ＯＫ店」與隔鄰友人飲酒，已達不能安全
    駕駛動力交通工具之程度後，仍駕駛車牌號碼七０二一─Ｊ
    Ｅ號自用小客車，自該卡拉ＯＫ店出發，將隔鄰友人載返臺
    南市○○路○段十二巷二二七弄二十七號住處後，復續行駕
    駛，沿臺南市○○路○段由南往北方向行駛，嗣同日凌晨五
    時許，行經該路段四百九十五號前時，因不勝酒力，致車輛
    操控能力變差而逆向行駛至對向車道，而不慎撞及對向由丁○○所騎之車牌號碼ＣＦ三─三０八號重型機車後，再衝撞
    臺南市○○路四百九十五號店面暨其前方之攤位，因此造成
    丁○○人車倒地，而受有左腳第三趾骨骨折、左膝、左髖擦
    傷、左前臂撕裂傷等傷害（過失傷害部分，未據告訴），以
    及上述店家之鐵捲門全毀、騎樓上鐵架及帆布架掉落倒塌、
    招牌掉落、店前攤位損壞變形，而戊○○駕駛之小客車亦嚴
    重受損無法再行駛。詎戊○○駕車肇事並致丁○○受傷後，
    竟未採取救護措施，或報警前來處理，即將車留在現場，而
    自行返家。嗣經路人報警後，員警依據現場遺留之上開小客
    車車牌號碼循線查獲戊○○，並於十九日上午六時十九分許
    ，測得戊○○吐氣所含酒精濃度業達每公升０．五一毫克（
    ＭＧ／Ｌ），始查獲上情。
二、案經臺南市警察局第三分局報告臺灣臺南地方法院檢察署檢
    察官偵查起訴。
    理  由
一、訊據被告戊○○坦認酒後駕車之公共危險犯行，且對於在九
    十四年九月十九日凌晨五時許，駕駛車牌號碼七０二一─Ｊ
    Ｅ號小客車肇事致被害人丁○○受傷後，即自行返家，未曾
    對被害人採取救護措施，或報警前來處理等事實，亦供認不
    諱，惟矢口否認有何肇事逃逸之犯行，辯稱：當日伊曾服用
    感冒藥，送鄰居回家後發生的事情伊不清楚，伊沒有肇事逃
    逸的故意云云。
二、經查，被告於九十四年九月十九日凌晨三時許，在臺南市○○路「舊情人卡拉ＯＫ店」與鄰居友人飲酒後，已達不能安
    全駕駛動力交通工具之程度後，仍駕駛小客車於道路上行駛
    ，並於同日凌晨五時許，行經臺南市○○路○段四百九十五
    號前時，逆向行駛至對向車道，不慎撞及對向由丁○○所騎
    之機車後，再衝撞臺南市○○路四百九十五號店面暨其前方
    之攤位，因此造成被害人受傷、該店面之鐵捲門及店前攤位
    毀損、騎樓上鐵架及帆布架掉落倒塌、招牌掉落後，被告未
    採取救護措施或報警前來處理，即自行返家等情，業據被告
    供承不諱，核與被害人於警詢、偵訊陳述其遭撞擊後，肇事
    者逕行離去未為任何處理，及證人即上述店面使用人黃麗玲
    於警詢陳稱店面、鐵捲門、招牌、鐵架及店前攤位毀損之情
    節相符（見警卷第七、八、十頁），並有道路交通事故現場
    圖、道路交通事故調查報告表(一)、(二)各一份、現場及車損照
    片共十張在卷可稽（見警卷第七至二十五頁）；又被害人因
    上開車禍而受有左腳第三趾骨骨折、左膝、左髖擦傷、左前
    臂撕裂傷等傷害之情，亦有財團法人奇美醫院診斷證明書一
    份在卷可考（見警卷第十四頁）。綜上，則被告酒後駕車，
    且於前述時、地，駕駛小客車與被害人所騎之機車發生交通
    事故，導致被害人受傷，且於肇事後逕行離開現場等情，堪
    以認定。
三、按刑法第一百八十五條之四之肇事致人死傷而逃逸罪之成立
    ，除行為人客觀上有駕駛動力交通工具，致人死傷而逃逸之
    事實外，亦需行為人主觀上對於駕車肇事，致人死傷之事實
    有認識者，始能論以該罪。被告既以前詞置辯，則本件應審
    究者為：被告是否知悉其所駕駛之小客車曾與被害人所騎之
    機車發生碰撞。查：
  （一）依卷附法務部法醫研究所九十三年一月十三日法醫毒字
        第０九三０００００五二號函文所載：人體內之酒精約
        百分之九十五很快經代謝機轉氧化為二氧化碳及水而排
        出體外，只有百分之五以原型由呼氣或腎臟排出。人體
        在喝酒後，約三十至一百二十分鐘後血液酒精濃度可達
        到尖峰，然後慢慢代謝排出體外，推算方式係依據Ｗid
        －mark研究，人體內血中酒精濃度每小時遞減一０至二
        ０ＭＧ／ＤＬ及血液酒精濃度約為呼氣酒精濃度二百倍
        之報告來計算（見本院卷第六十三之一頁），而被告於
        十九日凌晨六時十九分許，為警查獲時所測得之酒精濃
        度為每公升０．五一毫克（ＭＧ／Ｌ），依上述函文所
        示公式推算，則被告於十九日凌晨五時許肇事時，其吐
        氣酒精濃度約每公升０．五六毫克（ＭＧ／Ｌ）至０．
        六一毫克（ＭＧ／Ｌ）。再依卷附身體酒精濃度與肇事
        率（行為表現）之關係顯示，呼氣中酒精濃度達每公升
        ０．五五毫克（ＭＧ／Ｌ）者，其行為表現或狀態為「
        平衡感與判斷力障礙度升高」，不若呼氣中酒精濃度達
        每公升０．七五毫克（ＭＧ／Ｌ）以上，甚至更高者，
        有「明顯酒醉、步履蹣跚」、「噁心、步履蹣跚」、「
        呆滯木僵、可能昏迷」等意識模糊之情況。是依一般人
        之酒後反應狀態評估，本件被告肇事當時之酒精濃度應
        未達於極度影響其意識能力之程度。況被告於警詢時即
        自陳：（你對車禍肇事情記得多少，有無撞及他物？）
        印象中好像有擦撞到什麼東西，但不清楚是何物等語（
        見警卷第三頁）。則被告嗣於偵、審中辯稱其不知有與
        他車發生擦撞一節，是否真實可信，已非無疑。
  （二）由證人黃麗玲於警詢之陳述及證人即首位至被告家中查
        訪之員警丙○○到庭證述可知，被告駕車在上述時、地
        先後撞擊被害人所駕駛之機車、坐落臺南市○○路四百
        九十五號之店面、攤位，而該店面之鐵捲門、店前攤位
        及招牌、鐵架等物均受損，小客車則卡在店前鐵捲門中
        間；再詳觀現場照片，顯示本件車禍造成上開路段店面
        之鐵捲門全毀、騎樓上之鐵架及帆布架掉落倒塌、招牌
        掉落、店前之攤位損壞變形；小客車車頭嚴重毀損壞，
        右側前後門刮損；機車則全毀，其車體零件碎片及被害
        人之鞋物則自上述店面附近往南延伸，沿途零散掉落約
        有四、五家店面之長度（分見警卷第十、十七、二十一
        至二十五頁；本院卷第四十六頁）。綜上，顯見被告駕
        駛小客車肇事撞擊機車及衝撞進入上述店面之力道甚巨
        ，否則上述車輛及物品當不致受損如此嚴重。依被告肇
        事產生數次巨大之衝擊之情況（先後撞擊被害人所騎之
        機車及上開店面、攤位），再參以被告所駕駛之小客車
        係屬小型車輛，車內駕駛人應相當輕易感受車輛之振動
        ，則坐於小客車內之駕駛即被告，對於車輛之晃動，及
        因巨大之撞擊力產生之聲響，當無不知，甚且毫無感覺
        之理！
  （三）證人即車禍發生前搭乘被告所駕駛之小客車返家之隔鄰
        友人乙○○於本院結證稱：被告於當日在上開卡拉ＯＫ
        店喝酒後，先載伊返回臺南市○○區○○路二段十二巷
        二二七弄二七號住處，而舊情人卡拉ＯＫ店離伊住處約
        十五分鐘車程，伊返家途中，被告很清楚行駛的路線，
        不需要伊提醒，但是有時會超過中線，需要提醒他注意
        等語（本院把第四十八至五十一頁）；且被告並於本院
        審理時自承其印象中，當天自上開卡拉ＯＫ店開車返家
        的路線為：從臺南市○○路出發，到了長和路二段右轉
        ，進入小叉路，沿著叉路左邊開，就到朋友家（見本院
        卷第五十六、五十七頁），則被告雖係酒後駕駛，惟猶
        能清晰記得肇事前載友人返家之路線，可見其載友返家
        時之意識應非模糊。基此，再參諸證人丙○○到庭結證
        所述，被告家中距離車禍現場約二、三公里一節（見本
        院卷第四十四頁），及被告自承其肇事後係自行返家，
        而該肇事地點距離被告家中步行約需時二十分鐘等語（
        見偵查卷第七頁），綜合以觀，可知被告之意識狀況，
        足以供其於肇事前自上揭卡拉ＯＫ店駕車返回證人乙○○家，再由證人乙○○家駕車至肇事現場，並可於肇事
        後自離家數公里之肇事地點自行安然返家，足見被告雖
        係酒後駕車，惟其酒後肇事後之意識尚屬清楚，其當無
        不知已肇事致人受傷之理！其於本院之上開辯解，顯係
        卸責之詞，要難採信。
四、綜合上開各節，被告於本件車禍發生時，應已知悉其所駕駛
    之小客車撞擊被害人所騎之機車，被告所辯，洵無可採。本
    件被告主觀上對於其所駕駛之小客車與被害人所騎之機車發
    生碰撞，既有認識，竟未停車採取任何救護措施，或報警前
    來處理，旋離開現場，則揆諸上揭關於刑法第一百八十五條
    之四之肇事致人死傷而逃逸罪之構成要件之說明，其所為確
    已該當上開罪名，應無疑問。從而，本件事證已臻明確，被
    告酒後駕車及肇事逃逸等公共危險犯行，均堪認定。
五、被告雖提出方耳鼻喉專科診所九十四年九月十六日開具之處
    方箋一紙及藥袋一個，欲證明其因服用感冒藥，故對於將鄰
    居載送回家後之情形，無所知悉云云，然查被告於車禍後之
    意識狀況應尚清晰一節，已如前述，且縱其所述為真，亦無
    從證明其於車禍之前確曾服用感冒藥，並因服用該感冒藥之
    結果，導致其意識模糊而不知已有肇事，併此敘明。再被告
    原於準備程序進行中，聲請傳訊事發地點附近檳榔攤老板以
    證明其自車禍現場返家之狀況，惟復當庭陳稱該人已表示其
    未見聞車禍事故發生情形，且無法陳報該證人之姓名年籍資
    料，而於本院審理時捨棄該項證據方法（本院卷第四十二頁
    ），故本院不再傳訊，併此敘明。
六、核被告戊○○所為係犯刑法第一百八十三條之三酒後駕車之
    公共危險罪及第一百八十五條之四之駕車肇事逃逸罪。爰審
    酌被告於本次交通事故發生當時，正值凌晨時分，人、車稀
    少，其未曾對被害人採取任何救護措施，或報警前來處理，
    可能失去及時救護被害人而造成擴大被害人損害之結果，其
    本次犯罪所造成之危害甚巨，且始終否認肇事逃逸部分之犯
    行，惟其就酒後駕車部分之犯行，坦認不諱，且對於肇事後
    離開現場之客觀情形亦未爭執，並於肇事後迅速與被害人等
    （含車禍對造丁○○及其他攤位之使用人）成立民事和解，
    復已賠償所有被害人之人身、財物損失（見和解書四份，本
    院卷第十四至十七頁），其亦無任何犯罪紀錄（見卷附臺灣
    高等法院被告前案紀錄表一紙）等一切情狀，分別量處如主
    文所示之刑，並諭知易科罰金之折算標準，及定應執行刑暨
    諭知易科罰金之折算標準。
據上論斷，應依刑事訴訟法第二百九十九條第一項前段，刑法第
一百八十五條之三、第一百八十五條之四、第四十一條第一項前
段、第五十一條第五款、罰金罰鍰提高標準條例第二條，判決如
主文。
本案經檢察官甲○到庭執行職務。
中    華    民    國    95    年    5     月    26    日
                    交通法庭    審判長法  官    陳志成
                                      法  官    卓穎毓
                                      法  官    莊玉熙
以上正本證明與原本無異。
如不服本判決，應於判決送達後十日內，向本院提出上訴狀（應
附繕本）。
                                      書記官    劉鴻瑛
中    華    民    國    95    年    5     月    26    日


司法院資訊處製作；財團法人民間司法改革基金會備份。
